臺灣臺中地方法院刑事判決　　　　　　　　　　　　九十三年度訴字第一二四號
　　公　訴　人　臺灣臺中地方法院檢察署檢察官
　　被　　　告　丙○○
　　指定辯護人　本院公設辯護人乙○○
右列被告因偽造有價證券等案件，經檢察官提起公訴（九十三年度偵緝字第四五八號
），本院判決如左：
    主  文
丙○○意圖供行使之用，而偽造有價證券，處有期徒刑壹年捌月。如附表所示偽造之
支票壹張及偽造之「李姿儀」印章壹枚，均沒收。
    犯罪事實
一、丙○○為唐元工程行負責人，前因唐元工程行向台中縣大安鄉農會信用部開立第
    四五六之九號甲存帳戶，而有領用票號ＦＡ0000000至0000000號
    之空白支票共三十二張，惟其明知此三十二張支票並未遺失，竟於民國九十年一
    月二十九日，向大安鄉農會謊報遺失並辦理掛失止付，而經臺灣票據交換台中市
    分所轉報台中縣警察局大甲分局協助偵查侵占遺失物罪嫌後，查悉其未指定犯人
    而向該管公務員誣告他人犯罪，由本院以九十年度易字第一八六九號刑事判決判
    處拘役三十日，得易科罰金確定（已於九十年十一月十二日執行完畢）。詎其又
    基於意圖供行使之用及意圖為自己不法所有之犯意，先於不詳時地利用不知情之
    某成年人偽刻「李姿儀」之印章一枚後，蓋用在前開已申報遺失之票號ＦＡ00
    00000號空白支票上，而偽造以「李姿儀」為發票人、發票日係九十二年八
    月十五日、面額新台幣（下同）一萬二千元之支票乙紙，並於九十二年七月二十
    五日下午三時許，持往台中縣大甲鎮○○路一三五號，向甲○○佯稱上述支票為
    其承攬工程之工程款，因缺錢家用，欲以之供擔保借款，並當場在支票背面冒用
    「陳傑生」之名義偽造「陳傑生」之署押一枚以示背書而持以行使，足以生損害
    於「陳傑生」，而致甲○○陷於錯誤，交付一萬二千元給丙○○。嗣因甲○○屆
    期提示該紙已申報遺失之支票未獲付款，而受警方調查時，始知受騙。
二、案經台中縣警察局移送臺灣臺中地方法院檢察署檢察官偵查起訴。
    理  由
一、右開事實業據被告丙○○於本院審理時認罪在卷，核與被害人甲○○所證述受害
    之過程相符，復有本院九十年度易字第一八六九號刑事判決、該紙支票之正反面
    影本、退票理由單本影本暨遺失票據申報書、掛失止付票據提示人資料查報表等
    影本各一件附卷可為佐證，足見其自白應與事實相符，亦得為證據。故本件事證
    明確，被告前揭偽造有價證券等犯行，已足可認定。
二、按「行使偽造之有價證券以使人交付財物，本即含有詐欺之性質，如果所交付之
    財物，即係該證券本身之價值，其詐欺取財仍屬行使偽造有價證券之行為，不另
    論以詐欺取財罪；但如行使該偽造之有價證券，係供擔保或作為新債清償而借款
    ，則其借款之行為，已屬行使偽造有價證券行為以外之另一行為，始應再論以詐
    欺取財罪，並依牽連犯關係，從一重處斷。」，有最高法院九十年度台上字第五
    四一六號裁判意旨可資參酌（最高法院八十八年度台上字第四一三六號亦同此意
    旨）；遞按「支票上之背書，係發票後之另一票據行為，上訴人在其偽造之支票
    背面，偽造某甲署押為背書並達行使之程度，自足以生損害於某甲，顯屬另一行
    使偽造私文書之行為，乃原判決及第一審判決均以偽造上項背書，為偽造有價證
    券之一部，自難謂無違誤。」（參酌最高法院五十九年台上字第二五八八號判例
    意旨）。故核被告丙○○所為，係犯刑法二百零一條第一項之偽造有價證券罪、
    第二百十六條、第二百十條之行使偽造私文書罪及同法第三百三十九條第一項之
    詐欺取財罪。起訴書之「證據並所犯法條」欄雖未記載被告尚犯有刑法第二百十
    六條、第二百十條之行使偽造私文書罪，惟其理由欄已經認定該紙支票背面「陳
    傑生」之背書乃被告所為，事實欄並敘明被告持以向被害人擔保借款之過程，則
    本院自得就此部分加以審酌。被告利用不知情之某成年人偽刻「李姿儀」之印章
    一枚，構成間接正犯。又被告偽造「李姿儀」之印章、蓋用偽印文等行為均係偽
    造有價證券之部分行為，不另論罪；且其偽造有價證券後持以行使之低度行為，
    應為偽造之高度行為所吸收，亦不另論罪。所犯偽造有價證券、行使偽造私文書
    及詐欺取財等三罪間，具有方法、目的之牽連關係，構成牽連犯，應依刑法第五
    十五條，從較重之偽造有價證券一罪處斷。復查被告所為，對金融秩序影響有限
    ，被害人甲○○更早於偵查中即已表示願意原諒被告（見九十二年度偵字第二０
    七八五號卷第三０頁），倘仍處以偽造有價證券罪之法定最低刑度，實嫌過重，
    而在客觀上足以引起一般人普遍之同情，顯可憫恕，故依刑法第五十九條規定酌
    減其刑。爰審酌被告所得不多、坦承犯行、深具悔意及其犯罪之動機、目的、手
    段、方法、所生危害等一切情狀，量處如主文所示之刑。如附表所示偽造之支票
    一張，應依刑法第二百零五條之規定宣告沒收；至該紙支票背面偽造之「陳傑生
    」署押一枚，因該紙偽造之支票已經諭知沒收，故不再宣告沒收；另偽造之「李
    姿儀」之印章一枚，雖無扣案，然不能證明業已滅失，應依刑法第二百十九條之
    規定，亦予沒收。
據上論斷，應依刑事訴訟法第二百九十九條第一項前段，刑法第二百零一條第一項、
第二百十六條、第二百十條、第三百三十九條第一項、第五十五條、第五十九條、第
二百零五條、第二百十九條，罰金罰鍰提高標準條例第一條前段，判決如主文。
中      華      民      國      九十四      年      二    月    二十五  日
                                        審判長法  官  吳進發
                                              法  官  唐敏寶
                                              法  官  莊深淵
右正本證明與原本無異。
如不服本判決，應於送達後十日內向本院提出上訴狀（須附繕本），上訴於台灣高等
法院台中分院。
                                              書記官
中      華      民      國      九十四      年      二    月    二十五  日
附錄論罪科刑法條
中華民國刑法第二百零一條：
意圖供行使之用，而偽造、變造公債票、公司股票或其他有價證券者，處三年以上十
年以下有期徒刑，得併科三千元以下罰金。
行使偽造、變造之公債票、公司股票或其他有價證券，或意圖供行使之用，而收集或
交付於人者，處一年以上七年以下有期徒刑，得併科三千元以下罰金。
中華民國刑法第二百一十六條：
行使第二百十條至第二百十五條之文書者，依偽造、變造文書或登載不實事項或使登
載不實事項之規定處斷。
中華民國刑法第二百一十條：
偽造、變造私文書，足以生損害於公眾或他人者，處五年以下有期徒刑。
中華民國刑法第三百三十九條：
意圖為自己或第三人不法之所有，以詐術使人將本人或第三人之物交付者，處五年以
下有期徒刑、拘役或科或併科一千元以下罰金。
以前項方法得財產上不法之利益或使第三人得之者，亦同。
前二項之未遂犯罰之。
附表：
┌─────────┬─────┬───┬───────┬─────┐
│  支  票  號  碼  │發票名義人│發票日│金額（新台幣）│  付款人  │
├─────────┼─────┼───┼───────┼─────┤
│ＦＡ0000000│  李姿儀  │8.15.│一萬二千元    │大安鄉農會│
└─────────┴─────┴───┴───────┴─────┘
